臺灣高等法院臺中分院民事裁定　　　　　94年度重上字第44號
　　聲　請　人
　　即被上訴人　丁○○
　　訴訟代理人　張豐守　律師
　　　　　　　　吳莉鴦　律師
　　參　加　人　廖學禎
　　　　　　　　丙○○
　　　　　　　　乙○○
　　上三人共同
　　上三人共同
　　訴訟代理人　何崇民　律師
　　被 參加 人
　　即　上訴人　有限責任台中市第二信用合作社
　　法定代理人　甲○○
　　訴訟代理人　林松虎　律師
　　　　　　　　蕭智元　律師
　　　　　　　　吳光陸　律師
　　　　　　　　廖瑞鍠　律師
上列聲請人即被上訴人因與上訴人間損害賠償上訴事件，對於參
加人之參加訴訟，聲請駁回其參加，本院裁定如下：
    主      文
參加人之訴訟參加駁回。
參加訴訟費用由參加人負擔
    理      由
一、按就兩造之訴訟有法律上利害關係之第三人，為輔助一造起
    見，於該訴訟繫屬中，得為參加；當事人對於第三人之參加
    ，得聲請法院駁回，民事訴訟法第58條第 1項、第60條第 1
    項本文分別定有明文。又按所謂有法律上利害之關係之第三
    人，係指本訴訟之裁判效力及於第三人，該第三人私法上之
    地位，因當事人之一造敗訴，而將致受不利益，或本訴訟裁
    判之效力雖不及於第三人，而第三人私法上之地位因當事人
    之一造敗訴，於法律上或事實上依該裁判之內容或執行結果
    ，將致受不利益者而言，若僅有事實上之利害關係，則不得
    為參加。
二、查聲請人即被上訴人提起本訴，係主張其受讓聖堡營造股份
    有限公司（以下簡稱聖堡公司）對上訴人之損害賠償債權，
    而該損害賠償債權來自於上訴人未依法定程序、將系爭劃平
    行線禁止背書轉讓而原應兌現於聖堡公司或其委託人帳戶之
    支票、兌現予他人，致生損害於聖堡公司，合先敘明。
三、參加人主張參加本件訴訟，係以：系爭支票乃為給付工程款
    ，而該工程係由參加人向聖堡公司借牌實際承作，故參加人
    始為工程票款之最終權利人，若上訴人於本訴敗訴，將向參
    加人請求損害賠償、或不當得利返還，是參加人就本件上訴
    人之敗訴有法律上利害關係，應得為輔助上訴人而參加訴訟
    云云。惟查：如前所述，聲請人提起本訴，係以執票人之票
    據權利受侵害為由，此與該票據簽發之原因關係如何、聖堡
    公司收受該票款後是否原應再轉付予參加人等，並無關聯，
    縱上訴人於本訴敗訴，而另訴向參加人求償，亦與本訴構成
    要件事實不同，並不受本訴既判力影響。是縱參加人所述為
    真，渠等私法上之地位並不因上訴人敗訴而受不利益者，而
    僅有事實上之利害關係，自不得參加訴訟。
四、據上論結，聲請人聲請駁回參加人之參加訴訟，為有理由，
    應予准許。爰依民事訴訟法第95條、第85條第1 項前段，裁
    定如主文。
中　　華　　民　　國　　94　　年　　9 　　月　　20　　日
                    民事第五庭審判長法　官  陳滿賢
                                    法　官  朱  樑
                                    法　官  古金男
以上正本係照原本作成。
如不服本裁定應於送達後10日內依規定向本院提出抗告理由狀（
須按照他造人數附具繕本）並繳納抗告裁判費新台幣1,000元整
。
                                    書記官  王麗英
中　　華　　民　　國　　94　　年　　9 　　月　　20　　日
                                        　　　　　　　Ｂ
